【裁判字號】    98,交聲,2047
【裁判日期】    981012
【裁判案由】    聲明異議
【裁判全文】
臺灣臺中地方法院交通事件裁定        98年度交聲字第2047號
原處分機關  交通部公路總局臺北區監理所
異  議  人
即受處分人  甲○○
上列異議人因違反道路交通管理處罰條例案件，對於交通部公路
總局臺北區監理所中華民國九十八年五月七日所為之裁決（北監
自裁字第裁四０－ＧＥ0000000號），聲明異議，本院裁
定如下：
    主    文
原處分關於裁處罰鍰新臺幣伍仟肆佰元部分撤銷。
甲○○汽車所有人，使用註銷之牌照行駛，處罰鍰新臺幣仟陸
佰元。
    理    由
一、原處分機關交通部公路總局臺北區監理所處分意旨係以：異
    議人即受處分人（下稱異議人）甲○○所有之車牌號碼GA－
    2139號自用小客車，於九十八年三月十三日上午十時四十八
    分許，在臺中市○○區○○路一段一二三號前，因「使用註
    銷牌照行駛」，為臺中市警察局第六分局何安派出所員警以
    其有違反道路交通管理處罰條例第十二條第一項第四款規定
    之行為，掣開中市警交字第ＧＥ0000000號舉發通知
    單舉發，並經原處分機關交通部公路總局臺北區○○○○道
    路交通管理處罰條例第十二條第一項第四款、第十二條第二
    項及違反道路交通管理事件統一裁罰基準及處理細則第四十
    一條、第四十三條及第四十四條之規定，以北監自裁字第裁
    四０－ＧＥ0000000號裁決書裁處異議人罰鍰新臺幣
    （下同）五千四百元，並牌照扣繳，於法並無不合等語。
二、異議人甲○○聲明異議意旨略以：系爭車輛長期停放於全虹
    電信冷氣箱旁，九十八年三月十三日因全虹電信遷移，欲拆
    除冷氣，經附近水果店老闆娘通知，伊即前往該處移置車輛
    ，此時員警出現，稱該車輛無牌照行駛，需開單處罰，伊向
    該名員警解釋，員警仍開單舉發，伊知悉系爭車輛未辦理復
    牌事宜係伊本人之過失，惟該車輛長久以來並未行駛而停放
    於同一位置，僅因原停放位置已影響他人，故不得不移置他
    處。伊工作不穩定，又有兒女需扶養，故無多餘資金處理車
    輛復牌乙事，且本件另須追溯稅金及雙倍之罰鍰，懇請從輕
    處罰，爰依法聲明異議云云。
三、按汽車有使用註銷之牌照行駛者，處汽車所有人新臺幣三千
    六百元以上一萬零八百元以下罰鍰，並禁止其行駛；前項第
    四款之牌照扣繳之，道路交通管理處罰條例第十二條第一項
    第四款、第二項分別定有明文。另依違反道路交通管理事件
    統一裁罰基準及處理細則第二條第二項之違反道路交通管理
    事件統一裁罰基準表規定，違反道路交通管理處罰條例第十
    二條第一項第四款之汽車有使用註銷之牌照行駛，汽車所有
    人於期限內繳納罰鍰或到案聽候裁決者，應處三千六百元罰
    鍰。
四、經查：
  (一)異議人甲○○所有之上開車牌號碼GA－2139號自用小客車，
    於九十八年三月十三日上午十時四十八分許，在臺中市○○
    區○○路一段一二三號前，因「使用註銷牌照行駛」，為臺
    中市警察局第六分局何安派出所員警掣單舉發，此已為異議
    人所是認，並有中市警交字第ＧＥ0000000號舉發違
    反道路交通管理事件通知單一紙在卷可稽，是異議人所有之
    系爭車輛於上開時地有使用註銷牌照行駛之違規事實，應堪
    認定；原處分機關依道路交通管理處罰條例第十二第一項第
    四款、第二項之規定，就異議人上開違規事實裁處罰鍰，固
    非無據；惟查，按受處分人，不服道路交通管理處罰條例第
    八條主管機關所為之處罰，得於接到裁決書之翌日起二十日
    內，向管轄地方法院聲明異議，交通法庭認為聲明異議有理
    由或「聲明異議雖無理由而原處分不當或違法者，應以裁定
    將原處分經聲明異議部分撤銷」，並自為裁定，道路交通管
    理處罰條例第八十七條第一項及道路交通案件處理辦法第二
    十條前段分別定有明文。次按法律授權處罰機關一律依標準
    表規定之金額處以罰鍰，此屬法律授權主管機關就裁罰事宜
    所訂定之裁量基準。又違反道路交通管理事件統一裁罰標準
    表係依有否自動到案裁決及是否期限內繳納及逾期繳納日數
    而對同一違規事實為不同之金額之裁罰，本寓有避免各行政
    機關於相同事件恣意為不同裁罰之功能。且道路交通管理處
    罰條例第十二條第一項第四款所定之三千六百元以上一萬零
    八百元以下罰鍰，應亦有針對不同違規情節為不同金額裁罰
    之本意，是以如認依受處分人違規之情節，原處分機關處罰
    過重者，本院自得將原處分撤銷，自為裁定。查本件異議人
    所有之前揭車輛有使用註銷牌照行駛之違規事實，原處分機
    關爰引道路交通管理處罰條例第十二條一項第四款之規定裁
    罰，固無違誤；惟異議人係於應到案期限內之九十八年三月
    二十三日到案，此有交通部公路總局臺北區監理所交通違規
    案件陳述書一紙在卷可憑，異議人既於應到案期限內到案，
    依違反道路交通管理事件統一裁罰基準及處理細則第二條第
    二項之違反道路交通管理事件統一裁罰基準表規定，其裁罰
    金額應為三千六百元，原處分機關未查，於裁決書之處罰主
    文欄逕裁處異議人應繳納罰鍰新臺幣五千四百元，自有違誤
    ，原處分機關上揭裁處既經異議人聲明異議，復有上述違失
    之處，雖異議人之異議為無理由，依前揭說明，原處分就此
    部分仍屬無可維持，應由本院依法予以撤銷，並依道路交通
    管理處罰條例第十二條第一項第四款及違反道路交通管理事
    件統一裁罰基準表規定，另自為裁定如主文第二項所示。
  (二)至異議人甲○○認本件使用註銷車牌行駛之違規事實，除需
    依道路交通管理處罰條例之規定繳納罰鍰，原處分機關將另
    依使用牌照稅法之規定向其追溯稅金及處雙倍罰鍰乙節。此
    經本院電詢原處分機關以「本件異議人違反道路交通管理條
    例第十二條第一項第四款使用註銷車牌行駛之行為，亦同時
    違反使用牌照稅法第二十八條第二項之規定，貴所就異議人
    違反使用牌照稅法部分是否業已裁罰？」，原處分機關回覆
    以「一行為同時違反道路交通管理處罰條例及使用牌照稅法
    規定，如使用牌照稅法部分裁處金額未逾一萬零八百元，本
    所賦稅課則逕將使用牌照稅法部分併入道路交通管理處罰條
    例部分處理，而依道路交通管理處罰條例處罰之，本件異議
    人因使用註銷車牌行駛，而同時違反道路交通管理處罰條例
    及使用牌照稅法之規定，其關於違反使用牌照稅法部分裁處
    金額未逾罰鍰一萬零八百元，故本所賦稅課係將異議人違反
    使用牌照稅法部分併入道路交通管理處罰條例部分辦理，併
    入後逕依道路交通管理處罰條例第十二條第一項第四款規定
    裁處異議人罰鍰五千四百元（應為三千六百元），惟異議人
    仍需補繳積欠之稅款」等語，有本院九十八年十月七日電話
    紀錄表一紙在卷可憑。據此，可知本件異議人使用註銷車牌
    行駛之違規行為僅由原處分機關依道路交通管理處罰條例第
    十二條第一項第四款規定裁罰，稅捐稽徵機關並未依使用牌
    照稅法第二十八條第二項規定逕對裁處異議人二倍罰鍰（原
    處分機關據道路交通管理處罰條例之規定對異議人裁罰金額
    縱有上開違誤之處，惟依前揭說明所示，其違反使用牌照稅
    法部分裁罰金額應仍未逾一萬零八百元，是其違反使用牌照
    稅行為併入道路交通管理處罰條例案件後，仍應由原處分機
    關逕依道路交通管理處罰條例規定裁處異議人罰鍰三千六百
    元），異議人前揭所認顯有誤會，併予敘明。
五、綜上所述，異議人甲○○所有之前揭車輛於上揭時、地有使
    用註銷牌照行駛之違規事實，原處分機關以道路交通管理處
    罰條例第十二條第一項第四款、第二項之規定裁處，於法固
    無不合，惟原處分機關未查，逕對異議人裁處罰鍰五千四百
    元，顯有未當，原處分機關上揭裁處既經異議人聲明異議，
    復有上述違失之處，雖異議人之異議為無理由，依前揭說明
    ，原處分就裁處異議人罰鍰五千四百元部分仍屬無可惟持，
    應由本院依法予以撤銷，並就異議人上開違規行為，另自為
    裁定如文第二項所示。至另裁處異議人牌照扣繳部分，於法
    並無違背，且依異議人聲明異議意旨，僅就原處分機關所處
    罰鍰部分聲明異議，此部分之處分自非屬本院應予審究之範
    圍，附此敘明。
據上論斷，應依道路交通管理處罰條例第八十七條第二項、道路
交通案件處理辦法第二十條，裁定如主文。
中    華    民    國    98    年    10    月    12    日
                  交通法庭  法  官  陳思成
上正本證明與原本無異。
如不服本裁定，應於送達後五日內，向本院提出抗告狀。
                            書記官  吳詩琳
中    華    民    國    98    年    10    月    12    日


司法院資訊處製作；財團法人民間司法改革基金會備份。
